臺灣南投地方法院刑事判決
111年度訴字第152號
公  訴  人  臺灣南投地方檢察署檢察官 
被      告  許嘉豪



上列被告因詐欺案件，經檢察官提起公訴（108年度偵字第5255
號），被告於準備程序中就被訴事實為有罪之陳述，經告知簡式
審判程序之旨，並聽取公訴人及被告之意見後，經本院合議庭裁
定改行簡式審判程序，判決如下：
    主  文
許嘉豪犯三人以上共同詐欺取財罪，處有期徒刑壹年參月；扣案
如附表二編號2至4所示之物均沒收。
    事  實
一、許嘉豪自民國108年10月中旬，加入由張子澔（張子澔涉犯
    加重詐欺取財部分，業經另案審結，不在本件審理範圍）、
    真實姓名年籍不詳綽號「奔馳」之成年人組成之三人以上以
    實施詐術為手段、具有持續性及牟利性之有結構性組織之詐
    欺集團（下稱本案詐欺集團），並擔任提領贓款車手之工作
    （涉犯組織犯罪防制條例部分，業經另案審結，不在本件審
    理範圍）。許嘉豪於加入本案詐欺集團後，即與張子澔、本
    案詐欺集團所屬真實姓名年籍不詳成員，共同意圖為自己不
    法之所有，基於三人以上共同犯詐欺取財、一般洗錢之犯意
    聯絡，由本案詐欺集團成員於附表一所示時間，以如附表一
    所示之方式詐騙張峻榮，致張峻榮陷於錯誤，遂依詐欺集團
    成員之指示，於附表一所示時間，匯款如附表一所示金額至
    如附表一所示人頭帳戶內，並由張子澔指示許嘉豪於附表一
    所示之提款時地，提領附表一所示之款項後，由許嘉豪再將
    提領金額交付張子澔，而張子澔再行轉交予本案詐欺集團上
    手「奔馳」，以此方式製造金流斷點，隱匿詐欺犯罪所得之
    來源、去向及所在。嗣因警方接獲線報，於108年11月15日1
    4至15時間，在南投縣○○鎮○○街000號前，經盤查後當場查獲
    許嘉豪，並扣得如附表二編號1至4所示之物，及與本案無關
    附表二編號5所示之物，而查悉上情。
二、案經張峻榮訴由南投縣政府警察局南投分局報告臺灣南投地
    方檢察署檢察官偵查起訴。
    理  由
一、認定犯罪事實所憑證據及理由：訊據被告許嘉豪對前揭犯罪
    事實坦認不諱（見院卷第85、98-99頁），核與證人即告訴
    人張峻榮、證人張子澔、林軒正於警詢、偵查中之證述情節
    大抵相符，復有埔里鎮農會自動櫃員機交易明細表1紙、監
    視器影像專案時序表及照片、許嘉豪OPPO手機外觀照片暨手
    機資訊、通聯紀錄擷圖、許嘉豪微信、LINE帳號個人資料手
    機擷圖6幀、許嘉豪與暱稱「魯智深」微信對話紀錄擷圖、
    許嘉豪與暱稱「諸葛亮」微信對話紀錄擷圖、許嘉豪與暱稱
    「阿嘎」LINE對話紀錄擷圖、尊宏小客車租賃契約書、臺幣
    轉帳手機畫面擷圖4幀（見警卷第47、59-66、68-138、143-
    146頁）、南投縣政府警察局南投分局109年3月13日投投警
    偵字第10900031001號函暨檢附帳號0000000000000號交易明
    細表、南投縣政府警察局南投分局109年6月2日投投警偵字
    第10900090625號函暨檢附偵查報告、提領明細、監視器影
    像（見偵卷第53-56、62-68頁）等件為證，並扣有如附表二
    編號1至4所示之物在案，足認被告前揭任意性自白與事實相
    符，可信為真實；則本案事證明確，被告犯行堪以認定，應
    依法論科。 
二、論罪科刑之理由：
  ㈠核被告許嘉豪所為，係犯刑法第339條之4第1項第2款三人以
    上共同詐欺取財罪及洗錢防制法第14條第1項一般洗錢罪。
    而被告先後至合作金庫埔里分行及埔里農會領款之行為，係
    基於同一犯意，於密切接近之時間實施，侵害同一財產法益
    ，各行為之獨立性薄弱，依一般社會觀念，難以強行分開，
    應視為數個舉動之接續施行，合為包括之一行為予以評價較
    為合理，應論以接續犯。另被告與張子澔、本案詐欺集團其
    他不詳成員間就前開三人以上共同詐欺取財、一般洗錢犯行
    ，具有犯意聯絡及行為分擔，均應論以共同正犯。而被告就
    本案犯行，係犯上開加重詐欺、一般洗錢二罪，犯罪目的單
    一，係以一行為犯上開二罪，為想像競合犯，依刑法第55條
    前段規定，從一重論以三人以上共同詐欺取財罪。
  ㈡按想像競合犯之處斷刑，本質上係「刑之合併」。其所謂從
    一重處斷，乃將想像競合犯組成之評價上數罪，合併為科刑
    一罪，其所對應之刑罰，亦合併其評價上數罪之數法定刑，
    而為一個處斷刑。易言之，想像競合犯侵害數法益者皆成立
    犯罪，論罪時必須輕、重罪併舉論述，同時宣告所犯各罪名
    ，包括各罪有無加重、減免其刑之情形，亦應說明論列，量
    刑時併衡酌輕罪部分量刑事由，評價始為充足，然後依刑法
    第55條前段規定「從一重處斷」，非謂對於其餘各罪可置而
    不論。因此，法院決定處斷刑時，雖以其中最重罪名之法定
    刑，做為裁量之準據，惟於裁量其輕重時，仍應將輕罪合併
    評價在內（最高法院108年度台上字第4405號、第4408號判
    決意旨參照）。按犯洗錢防制法第14、15條之罪，在偵查或
    審判中自白者，減輕其刑，洗錢防制法第16條第2項定有明
    文。查被告就本案一般洗錢之犯行，業於偵查及審理中均坦
    認在卷，則被告就所涉洗錢防制法部分，合於前開減刑之規
    定，雖依照前揭罪數說明，被告就前開犯行係從一重論處三
    人以上共同詐欺取財罪，然就前開被告於此部分想像競合輕
    罪得減刑部分，本院於依照刑法第57條量刑時，將併予審酌
    。
  ㈢以行為人責任為基礎，審酌被告正值青壯年，非無謀生能力
    ，竟仍貪圖不法報酬，加入本案詐欺集團犯罪組織，並擔任
    收款車手，而將詐欺贓款層層轉交，製造金流斷點，加深檢
    警追查贓款之困難，使上游集團成員得以逍遙法外，所為嚴
    重損害財產交易安全及社會經濟秩序，破壞人際間信任關係
    ，造成告訴人財產損失及精神痛苦，所生危害非輕，所為殊
    值非難；併斟酌被告於偵查、審理中始終坦承犯行，迄至本
    案辯論終結前，未賠償告訴人所受損害等犯後態度，及被告
    自陳二專畢業之智識程度、擔任冷氣安裝工人、經濟狀況勉
    持、離婚、與家人同住等家庭生活狀況（見院卷第99頁），
    暨本案之犯罪動機、目的、被害人受害情節等一切具體情狀
    ，量處如主文所示之刑，以示懲儆。
三、沒收部分：
  ㈠按供犯罪所用之物，屬於犯罪行為人者，得沒收之，刑法第3
    8條第2項前段定有明文。扣案如附表二編號3、4所示之物，
    屬被告所有，且作為聯繫本案詐欺集團使用，業據被告於審
    理中供承在卷（見院卷第91-92頁），核屬供本案犯罪所用
    之物，應依刑法第38條第2項前段規定宣告沒收。而扣案如
    附表二編號1所示之物，雖屬供被告為本案犯行所用之物，
    但非被告所有，且該帳戶已遭列為警示帳戶，詐欺集團成員
    無從利用作為詐欺取財工具，佐以金融卡之客觀財產價值低
    微，該沒收無刑法上之重要性，依刑法第38條之2第2項規定
    ，不予宣告沒收或追徵其價額。
  ㈡次按洗錢防制法第18條第1項規定：「犯第14條之罪，其所移
    轉、變更、掩飾、隱匿、收受、取得、持有、使用之財物或
    財產上利益，沒收之。」，而修正理由明示：「現行條文僅
    限於沒收犯罪所得財物或財產上利益，而未及於洗錢行為標
    的之財物或財產上利益，爰予修正，並配合104年12月30日
    修正公布之中華民國刑法，將追繳及抵償規定刪除。至於洗
    錢行為本身之犯罪所得或犯罪工具之沒收，以及發還被害人
    及善意第三人之保障等，應適用104年12月30日及105年6月2
    2日修正公布之中華民國刑法沒收專章之規定。」；則立法
    者將「洗錢行為標的之財物或財產上利益」與「犯罪所得或
    犯罪工具」之沒收，分別規定於不同條文，亦即前者應適用
    洗錢防制法第18條第1項規定，後者則適用刑法第38條以下
    之規定，可見「洗錢行為標的之財物或財產上利益」之本質
    ，既非「犯罪所得」，亦非「犯罪工具」。扣案如附表二編
    號2所示之物，為被告持本案金融卡所提領詐欺贓款，而未
    及交予上手繳回本案詐欺集團，即遭警查獲，現由被告實際
    支配、管領中，業經被告於審理中供認在卷（見院卷第91頁
    ），堪認該筆現金為本案洗錢行為之標的，自應依洗錢防制
    法第18條第1項規定宣告沒收。
  ㈢至扣案如附表二編號5所示之物，固屬被告所有等情，業經被
    告於審理中供承在卷（見院卷第91頁），然依卷內事證並無
    法佐證與本案之關連性，不予宣告沒收，附此敘明。
據上論斷，應依刑事訴訟法第273條之1第1項、第299條第1項前
段，判決如主文。
本案經檢察官黃淑美提出公訴；檢察官林孟賢到庭執行職務。
中　　華　　民　　國　　111 　年　　7 　　月　　7 　　日
　　　　　　　　　刑事第二庭    法　官　劉彥宏
以上正本與原本無異。
如不服本判決應於收受送達後20日內向本院提出上訴書狀，並應
敘述具體理由；其未敘述上訴理由者，應於上訴期間屆滿後20日
內向本院補提理由書（均須按他造當事人之人數附繕本）「切勿
逕送上級法院」。
告訴人或被害人如對於本判決不服者，應具備理由請求檢察官上
訴，其上訴期間之計算係以檢察官收受判決正本之日期為準。
                                書記官  劉  綺
中　　華　　民　　國　　111 　年　　7 　　月　　8 　　日
　　　　　　　　　
附錄本案論罪科刑法條：
洗錢防制法第14條第1項
有第二條各款所列洗錢行為者，處7年以下有期徒刑，併科新臺
幣500萬元以下罰金。
中華民國刑法第339-4條
犯第339條詐欺罪而有下列情形之一者，處1年以上7年以下有期
徒刑，得併科100萬元以下罰金：
一、冒用政府機關或公務員名義犯之。
二、三人以上共同犯之。
三、以廣播電視、電子通訊、網際網路或其他媒體等傳播工具，
    對公眾散布而犯之。
前項之未遂犯罰之。
附表一：
編號 告訴人 詐欺時間與方式(民國、新臺幣) 取款時間、地點、金額(新臺幣) 取款人 1 張峻榮 本案詐欺集團成員於108年11月15日某時許，撥打電話予張峻榮，佯稱為其親友，欲借款投資法拍屋云云，致張峻榮陷於錯誤，遂依該詐欺集團成員指示，於同日13時20分、13時22分、13時25分、13時25分許，分別匯款5萬元、5萬元、5萬元、5萬元至新光商業銀行0000000000000000號帳戶。 ①108年11月15日14時12分許、南投縣○○鎮○○路0段000號合作金庫埔里分行之ATM、2萬元。 ②同日14時13分許、上開分行之ATM、2萬元。 ③同日14時14分許、上開分行之ATM、2萬元。 ④同日14時20分許、南投縣○○鎮○○路0段0號埔里農會之ATM、2萬元。 ⑤同日14時20分許、上開農會之ATM、2萬元。 ⑥同日14時21分許、上開農會之ATM、2萬元。 許嘉豪 
附表二：
編號 物品  單位、數量 所有人/持有人 1 新光銀行提款卡(帳號：00000000000000號) 1張 許嘉豪 2 現金 新臺幣120,000元 許嘉豪 3 OPPO手機（內插置門號0000000000號sim卡、門號不詳之sim卡及Apacer16G記憶卡各1張；IMEI:000000000000000、000000000000000) 1支 許嘉豪 4 SAMSUNG藍色手機（內插置門號00000000000號sim卡1張、IMEI:000000000000000) 1支 許嘉豪 5 K盤(含刮片) 1個 許嘉豪